【裁判字號】    90,易,1925
【裁判日期】    900621
【裁判案由】    詐欺
【裁判全文】
臺灣高雄地方法院刑事判決                          九十年度易字第一九二五號
    公  訴  人  臺灣高雄地方法院檢察署檢察官
    被      告  乙○○
右列被告因詐欺案件，經檢察官提起公訴（八十九年度偵緝字第一０六三號），本院
判決如左：
    主  文
乙○○無罪。
    理  由
一、公訴意旨略以：被告乙○○基於意圖為自己不法所有之概括犯意，明知已無償債
    能力，竟於八十六年九月間，在高雄縣鳳山市○○○路三一八號，分別持高雄銀
    行第一０七九八─一帳號、第0000000票號、金額新台幣（下同）十六萬
    三千元、八十六年十一月四日期，及上海商業儲蓄銀行第四三四０─三帳號、第
    0000000票號、金額九萬五千元、八十六年十一月二十日期之支票各一紙
    ，連續向告訴人甲○○調借現款，詎屆期均因拒絕往來戶而遭退票，且避不見面
    。嗣於八十七年六月十日經告訴人甲○○尋獲，又百般懇求佯稱願簽發十七紙本
    票分期支付，惟到期仍不獲兌現，告訴人甲○○擬聲請本票裁定時，始發現被告
    乙○○故意將本票上之發票日及到期日誤載，迄今均置之不理，致告訴人甲○○
    追索無著，因認被告乙○○涉有詐欺之罪嫌等語。
二、按犯罪事實應依證據認定之，無證據不得推定其犯罪事實；不能證明被告犯罪者
    ，應諭知無罪之判決，刑事訴訟法第一百五十四條、第三百零一條第一項分別定
    有明文。而刑事訴訟法上所謂認定犯罪事實之證據，係指足以認定被告確有犯罪
    行為之積極證據而言，如未能發現相當證據或證據不足以證明，自不能以推測或
    擬制之方法，以為裁判基礎，此有最高法院二十九年上字第三一○五號判例及四
    十年台上字第八十六號判例可供參照；又認定犯罪事實，所憑之證據，雖不以直
    接證據為限，間接證據亦包括在內，然無論直接或間接證據，其為訴訟上之證明
    ，須於通常一般之人均不致於有所懷疑，而得確信其為真實之程度者，始得據之
    為有罪之認定，倘其證明尚未達到此一程度，而有合理性懷疑之存在時，即無從
    為有罪之認定，此亦有最高法院七十六年台上字第四九八六號判例可資參照；次
    按刑法第三百三十九條第一項詐欺罪之成立，以意圖為自己或第三人不法所有，
    以詐術使人將本人或第三人之物交付為要件，所謂以詐術使人交付，必須被詐欺
    人因其詐術而陷於錯誤，若其所用方法，不能認為詐術，亦不致使人陷於錯誤，
    即不構成該罪，此亦有最高法院四十六年台上字第二六○號判例可資參照。至於
    債務人於債之關係成立後，如有未依債之本旨履行民事債務之情形，在一般社會
    經驗上可能之原因甚多，縱令是出於惡意不為履行，苟無足以證明其在債之關係
    發生時，自始即具有不法所有意圖之積極證據，亦僅能令負民事之遲延給付責任
    ，依刑事訴訟法第一百五十四條之規定，尚不得據此債信違反之客觀事態，而推
    定債務人原有詐欺取財或詐欺得利之犯意。
三、訊之被告乙○○於審理中對於持上開支票向告訴人甲○○借款未清償，且事後簽
    發本票亦未兌現等情，固不諱言，惟堅決否認有何詐欺之犯行，辯稱係因工作不
    順利，經濟狀況不佳始無法清償借款等語，經查，本件公訴意旨認被告涉有詐欺
    之罪嫌，無非以告訴人之指訴及支票及退票理由單各二張、本票十七張為其論據
    ，惟本件被告持上開支票向告訴人借款時，僅告知需錢運用，要以向他人所收客
    票向告訴人調借現金，而告訴人於借款予被告時，被告亦尚因倒會而積欠告訴人
    幾十萬元未還，惟因雙方係認識十幾年之朋友，始再借錢予被告，凡此均據告訴
    人於審理中供述無誤，顯見被告於借款時，並未使用何種詐術，而告訴人亦難謂
    有何陷於錯誤之可言，被告所辯應可採信，本件自難僅以被告向告訴人借款後未
    還及支票跳票即認被告借款時係出於詐騙之意圖；此外復查無其他積極證據足認
    被告有何詐欺之犯行，依上開說明，自屬犯罪不能證明，應為無罪之諭知。
據上論斷，應依刑事訴訟法第三百零一條第一項，判決如主文。
中    華    民    國    九十    年        六      月      二十一        日
                                  臺灣高雄地方法院刑事庭
                                      法  官    林 俊 寬
右正本證明與原本無異。
如不服本判決，應於判決送達後十日內，向本院提出上訴狀。
                                      書記官    李 文 廣
中    華    民    國    九十    年        六      月      二十一        日


司法院資訊處製作；財團法人民間司法改革基金會備份。
